【裁判字號】    97,沙簡上,727
【裁判日期】    971031
【裁判案由】    妨害自由
【裁判全文】
臺灣臺中地方法院刑事判決           97年度沙簡上字第727號
上  訴  人
即  被  告  乙○○
上列上訴人即被告因妨害自由案件，不服本院沙鹿簡易庭中華民
國97年7月11日97年度沙簡字第551號第一審判決（聲請簡易判決
處刑案號：臺灣臺中地方法院檢察署97年度偵字第11795號）提
起上訴，本院管轄之第二審合議庭判決如下：
    主    文
原判決關於乙○○強制罪及定應執行刑部分，均撤銷。
乙○○以加害財產之事，恐嚇他人致生危害於安全，處拘役貳拾
日，如易科罰金，以新臺幣壹仟元折算壹日。
其餘上訴駁回。
上開撤銷改判所處之拘役貳拾日，與上訴駁回部分所處之拘役貳
拾日，應執行拘役參拾日，如易科罰金，以新臺幣壹仟元折算壹
日。
    犯罪事實
一、乙○○受僱於丙○○及甲○○2人，在位於國道三號高速公
    路清水休息站、由丙○○及甲○○合夥經營之「安仕喬精品
    店」擔任店員，乙○○並借款予丙○○週轉。因丙○○遲未
    償還欠款，乙○○為迫使丙○○及甲○○出面處理償還借款
    事宜，竟分別基於恐嚇危害安全之犯意：(一)於民國97年3月
    10日22時5分許，以自備之機車大鎖（未扣案），將「安仕
    喬精品店」之大門鎖上後，接續於同日22時36分許，以其所
    有持用之0000000000號行動電話，傳送含有「方小姐，你先
    生跟我借錢不還，今天晚上我用我的大鎖鎖門，明天早上九
    點半請你拿四十七萬五千八百零九元來休息站換你先生押的
    支票，否則你的店就宣佈關門，希望你的店不是壓倒南仁湖
    的最後一根稻草」等內容之簡訊至甲○○之行動電話內，而
    以加害財產之事恐嚇甲○○、丙○○，使甲○○、丙○○心
    生畏懼，致生危害於安全。(二)再於97年3月11日12時10分許
    ，以其所有持用之0000000000號行動電話，傳送含有「你不
    出面沒關係，我今天就在此四處宣傳你們的愛情史，明天我
    會跟我女兒就在三信人事室等你，三信的員工應該很多會很
    熱鬧，看你選擇如何解決」等內容之簡訊至甲○○之行動電
    話內，而以加害名譽之事恐嚇甲○○，使甲○○心生畏懼，
    致生危害於安全。
二、案經丙○○、甲○○訴由臺灣臺中地方法院檢察署檢察官聲
    請簡易判決處刑。
    理    由
一、按被告以外之人於審判外之陳述，除法律有規定者外，不得
    作為證據；又被告以外之人於偵查中向檢察官所為之陳述，
    除顯有不可信之情況者外，得為證據；另被告以外之人於審
    判外之陳述，雖不符前4條之規定，而經當事人於審判程序
    同意作為證據，法院審酌該言詞陳述或書面陳述作成時之情
    況，認為適當者，亦得為證據。當事人、代理人或辯護人於
    法院調查證據時，知有第159條第1項不得為證據之情形，而
    未於言詞辯論終結前聲明異議者，視為有前項之同意；刑事
    訴訟法第159條第1項、第159條之1第2項及第159條之5分別
    定有明文。本件證人丙○○、甲○○於接受檢察官訊問時所
    為之證述，雖係被告以外之人於審判外之言詞陳述，惟被告
    對於證人於偵訊時陳述及證述之證據能力，於本院審理中不
    爭執，亦未於言詞辯論終結前聲明異議，視為於審判程序同
    意作為證據，且被告以外之人於偵查中向檢察官所為之陳述
    ，原則上得為證據，本院並審酌上開筆錄作成時之情況尚無
    不當，依刑事訴訟法第159條之1第2項及第159條之5之規定
    ，自有證據能力。
二、訊據被告乙○○固供承：伊受僱於丙○○及甲○○2人，在
    上址「安仕喬精品店」擔任店員，有借款予丙○○週轉，為
    使丙○○及甲○○出面處理還款事宜，分別於上開時間，以
    機車大鎖將精品店之大門鎖上，並以其所有持用之行動電話
    ，先後傳送上開內容之簡訊至甲○○之行動電話內之事實，
    然矢口否認有何恐嚇犯行，辯稱：伊發送簡訊給甲○○，內
    容僅係通知性質，並未帶有恐嚇的意味，僅係催討債務之手
    段而已，無使人心生畏懼致危害其安全之可能，否則，丙○○及甲○○何以再以另一大鎖將精品店大門鎖住，使被告於
    次日上班時，無法開門，足見告訴人等並未因而心生畏懼致
    危害其安全云云，經查：
  (一)上開犯罪事實，業據告訴人丙○○、甲○○於偵查中指訴綦
    詳（見他字第1152號卷第3頁、第19至21頁、他字第1764號
    卷第3至4頁），且有紙條影本、簡訊照片、現場照片、輪班
    表、清潔表、支票影本、借據影本、被告履歷表等件附卷可
    稽，被告亦供承因丙○○向其借款未還，而以機車大鎖將精
    品店之大門鎖上，並傳送上開內容之簡訊促告訴人等出面處
    理等情，是被告確有於上開時間，以機車大鎖將精品店之大
    門鎖上，並以其所有持用之行動電話，先後傳送上開內容之
    簡訊至甲○○之行動電話內等事實，均堪認定。
  (二)按刑法上所謂恐嚇，凡一切之言語、舉動足以使他人生畏懼
    心者，均包含在內。係指以將來惡害之事通知他人，使其發
    生恐怖心之謂，舉凡以言詞、文字或舉動相恐嚇，將加惡害
    於他人之生命、身體、自由、名譽、財產者皆屬之，並不以
    言詞行之為限，最高法院22年上字第1310號判例、84年度台
    上字第3257號判決意旨可資參照。經查，就犯罪事實欄一之
    (一)所示犯行部分而言：證人甲○○於本院審理中結證稱：「
    安仕喬精品店」是伊與丙○○合夥開設的，伊出資新台幣（
    下同）150萬元，丙○○出資約300萬元等語（見本院97年10
    月15日審判筆錄第3、4頁），是以，「安仕喬精品店」可否
    繼續經營及其經營良窳，自當影響及告訴人等之財產權。查
    被告以自備之機車大鎖將「安仕喬精品店」之大門鎖上之舉
    ，以及傳送含有「方小姐，你先生跟我借錢不還，今天晚上
    我用我的大鎖鎖門，明天早上九點半請你拿四十七萬五千八
    百零九元來休息站換你先生押的支票，否則你的店就宣佈關
    門，希望你的店不是壓倒南仁湖的最後一根稻草」內容之簡
    訊予告訴人甲○○，上開舉動、訊息，均係針對告訴人甲○○與丙○○合夥經營之「安仕喬精品店」而來，以機車大鎖
    將店門上鎖、揚言如不出面處理債務，該店即宣布關門等手
    段相向，對於該店將來得否營運正常，當屬將來加害財產之
    惡害之事，且以大鎖將店門上鎖，更形強化被告揚言該店宣
    布關門之訊息傳遞。證人丙○○復證稱：因為店門被鎖起來
    ，就想說不要做了；該店於案發約10天後，經南仁湖通知撤
    櫃等語（見他字第1152號卷第20、21頁），證人甲○○亦於
    本院審理中證稱：被告將大門以機車大鎖上鎖後，就沒有再
    營業了等語（見本院前揭審判筆錄第8頁），是則實際上對
    於告訴人等對於該店之後續經營、渠等財產權之管理運用亦
    生影響，難謂對渠等心理上並無造成任何恐懼之壓力。證人
    甲○○於本院審理中亦明確證稱：伊接到簡訊後覺得很驚訝
    、很害怕，怕投資的錢沒了等語（見本院前揭審判筆錄第6
    頁），益徵被告前揭將店門上鎖、傳送上開簡訊內容之手段
    ，確實對於告訴人等造成心生畏懼。告訴人丙○○雖證稱：
    被告上鎖後，伊有再加上一個鎖等語，然其復證稱：伊加鎖
    的目的是為了保持原狀，因為雙方糾紛已無法解決等語（見
    他字第1152號卷第20頁），可知告訴人丙○○加鎖之舉無非
    係為保全現場，尚難憑此推認告訴人等未因而心生畏懼。參
    諸前揭判例、判決意旨，被告透過上開手段所欲傳達加害財
    產之事之訊息，自該當於前揭「恐嚇」之要件，被告辯稱：
    伊發送簡訊內容僅係通知性質，並未帶有恐嚇的意味，僅係
    催討債務之手段而已，無使人心生畏懼致危害其安全之可能
    云云，不足採信。
  (三)次就犯罪事實欄一之(二)所示犯行部分而言：證人甲○○於本
    院審理中結證稱：伊與丙○○不是男女朋友，僅是普通的合
    夥關係，二人曾同在經濟部中小企業顧問師班上課；被告誤
    認伊與丙○○是夫妻關係，是被告自己的認定等語（見本院
    前揭審判筆錄第4、6頁），證人丙○○亦於偵查中結證稱：
    甲○○不是伊太太，也不是女朋友，甲○○是股東之一，伊
    未說過與甲○○是夫妻等語（見他字第1152號卷第19、20頁
    ），且依卷附告訴人甲○○身分證影本配偶欄所示人別（見
    他字第1152號卷第24頁），甲○○之配偶並非丙○○，告訴
    人間確非夫妻關係無訛。是以，告訴人甲○○既係已婚身份
    ，且與丙○○間僅係合夥關係、並非夫妻或男女朋友關係，
    苟欲對告訴人間之關係加以不當渲染或影射，自當影響及甲○○之名譽。查被告傳送含有「你不出面沒關係，我今天就
    在此四處宣傳你們的愛情史，明天我會跟我女兒就在三信人
    事室等你，三信的員工應該很多會很熱鬧，看你選擇如何解
    決」等內容之簡訊予甲○○，係針對告訴人甲○○與丙○○
    間之關係而來，且該簡訊內容顯與被告及丙○○間之債務無
    涉，被告揚言在告訴人甲○○工作地點宣傳渠等「愛情史」
    ，並表明員工很多很熱鬧等語，相對於上開告訴人間事實上
    之關係、身份而言，當屬加害名譽之將來惡害之事。證人甲○○於本院審理中亦明確證稱：伊接到簡訊後覺得很害怕，
    因為銀行很保守，伊是怕被告去銀行講一些不實在的事情，
    會影響到伊職場的工作等語（見本院前揭審判筆錄第6至7頁
    ），益徵被告傳送上開簡訊內容，確實對於告訴人甲○○造
    成心生畏懼。參諸前揭判例、判決意旨，被告透過上開手段
    所欲傳達加害名譽之事之訊息，自該當於前揭「恐嚇」之要
    件，被告辯稱：伊發送簡訊內容僅係通知性質，並未帶有恐
    嚇的意味，僅係催討債務之手段而已，無使人心生畏懼致危
    害其安全之可能云云，不足採信。
  (四)綜上，被告前揭所辯，容係事後卸責之詞，不足採信，本案
    事證明確，被告犯行洵堪認定，應依法論科。
三、查被告各以加害財產、名譽之事，使告訴人心生畏懼，致生
    危害於安全，均係犯刑法第305條恐嚇危害安全罪。被告就
    犯罪事實欄一之(一)所示犯行，係接續以機車大鎖上鎖、傳送
    簡訊之方式恐嚇甲○○、丙○○，犯罪時間緊密、且均以加
    害財產之事為之，應為接續犯，而被告以一接續恐嚇行為，
    致使告訴人丙○○、甲○○均心生畏懼，為一行為觸犯數罪
    名，屬於一行為侵害數法益之想像競合犯，應依刑法第55條
    規定，從一重處斷。被告就犯罪事實欄一之(一)、(二)所犯上開
    恐嚇危害安全罪，係分別針對加害財產、名譽之事為之，內
    容有異，則屬犯意各別，行為互殊，應予分論併罰。
四、原審判決予以論罪科刑，固非無見。惟查：被告就犯罪事實
    欄一之(一)所示犯行，係該當刑法第305條恐嚇危害安全罪，
    原審認係犯同法第304條強制罪，尚非允洽（詳后述），且
    未論以接續犯、想像競合犯，均有未洽。被告上訴意旨指摘
    原審判決認定強制罪部分既有可議之處，為有理由，自應由
    本院將原審判決被告強制罪部分予以撤銷改判。至於被告上
    訴意旨關於恐嚇危害安全罪部分，尚非有據，且原審就犯罪
    事實欄一之(二)所示犯行適用刑法第305條、第41條第1項前段
    ，刑法施行法第1條之1之規定，審酌被告犯罪動機、手段、
    所生危害一切情狀，量處拘役20日，並諭知易科罰金之折算
    標準，認事用法，均無不合，量刑亦屬妥適，被告此部分上
    訴為無理由，應予駁回。爰審酌被告係智識成熟之人，僅因
    與告訴人丙○○間債務糾紛之故，不思循平和、理性之途徑
    解決之，竟以上開手段逼使告訴人等出面處理，且以與債務
    無關之事促使就範，徒增告訴人等財產、名譽損害之風險，
    惟念及被告未進一步實際進行加害告訴人等財產、名譽之事
    之行為，另參以被告犯罪手段、在本院審理期間否認犯行之
    態度、被告犯罪所生危害、智識程度等一切情狀，就前揭撤
    銷部分改判量處如主文第2項所示之刑，併諭知易科罰金之
    折算標準，以示懲儆。再就被告前揭撤銷改判所處拘役20
    日，與上訴駁回部分原審所處拘役20日，並定應執行刑為拘
    役30日，併諭知易科罰金之折算標準。
五、公訴意旨另以：被告乙○○為迫使丙○○及甲○○出面償還
    債務，於97年3月10日晚上10時5分許，以自備之機車大鎖，
    將「安仕喬精品店」之大門鎖上，隨即於同日晚上10時36分
    許，以其所有之0000000000號行動電話，傳送含有「方小姐
    ，你先生跟我借錢不還，今天晚上我用我的大鎖鎖門，明天
    早上九點半請你拿四十七萬五千八百零九元來休息站換你先
    生押的支票，否則你的店就宣佈關門，希望你的店不是壓倒
    南仁湖的最後一根稻草。」等恐嚇內容之簡訊至甲○○之行
    動電話內，以此強暴方式妨害丙○○、甲○○2人自由營業
    之權利，因認被告就此部分另涉有刑法第304條第1項之強制
    罪嫌。惟查：
  (一)按犯罪事實應依證據認定之，無證據不得認定犯罪事實，刑
    事訴訟法第154條第2項定有明文。而刑事訴訟法上所謂認定
    犯罪事實之證據，係指足以認定被告確有犯罪行為之積極證
    據而言，該項證據自須適合於被告犯罪事實之認定，始得採
    為斷罪資料，最高法院29年上字第3105號著有判例。另告訴
    人之告訴，係以使被告受刑事訴追為目的，是其陳述是否與
    事實相符，仍應調查其他證據以資審認，最高法院52年台上
    字第1300號判例可資遵循。又按刑法第304條第1項之強制罪
    ，所謂「以強暴脅迫使人行無義務之事，或妨害人行使權利
    」者，其強暴脅迫之對象，須以「人」為要件，如妨害人行
    使權利時，被害人並不在場，自無從對人施強暴脅迫，既缺
    乏施強暴脅迫之手段，要與刑法第304條第1項之構成要件不
    符。最高法院85年度台非字第356號判決意旨可資參照。是
    以行為人雖有強暴脅迫之行為，倘行為時，行為對象之人並
    不在場，仍不能逕以刑法強制罪名相繩。
  (二)告訴人丙○○於偵訊時證稱：3月10日晚上伊希望好好跟乙○○談，伊有帶一位廠商去跟乙○○談，乙○○說「不管，
    我就是要把門鎖起來」，伊想談判破裂，隔天伊就沒有去店
    裡，後來被告有去鎖，是管理中心的人通知伊伊的店被鎖大
    鎖，當天晚上伊就跑去照相，後來大約10天後，是南仁湖通
    知伊撤櫃，伊才找鎖匠把鎖拆掉等語（見他字第1152號卷第
    20頁），則告訴人丙○○係經管理中心通知始知店門遭上鎖
    之事。告訴人甲○○亦於本院審理中證稱：97年3月10日晚
    上，伊沒有去店裡，隔天上午也沒有過去等語（見本院前揭
    審判筆錄第5頁），被告亦於偵查中供承：伊是在下班後約
    晚上10點5分才加鎖的等語（見他字第1152號卷第21頁）。
    而被告將店門加鎖後，係以其持用之行動電話傳送簡訊至告
    訴人甲○○行動電話之方式為恐嚇行為，業如前述，並非當
    面直接為之，是以，於被告以機車大鎖將店門上鎖、傳送上
    開恐嚇簡訊時，告訴人等均不在場，且上鎖行為係對店門為
    之，即對物為之，而非直接加諸暴力於被害人，上開簡訊之
    傳送，亦係存在於位於異地之發訊人及收訊人之間。依公訴
    人所舉前揭證據，亦不能證明告訴人等於被告為上開行為時
    在場，告訴人等既不在場，自無從對渠施強暴脅迫，揆諸前
    揭判決意旨，既缺乏施強暴脅迫之手段，核與刑法第304條
    第1項之構成要件不符，公訴意旨逕認被告就此部分涉犯刑
    法第304條第1項之強制罪名，容有未洽。
  (三)此外，復查無其他積極證據足認被告確有公訴意旨所指之上
    開強制犯行，不能證明被告該部分之犯罪。惟因公訴人認此
    部分如成立犯罪，與前揭業經論罪科刑之恐嚇危害安全部分
    ，有實質上一罪關係（惡害通知應為現實侵害吸收），爰不
    另為無罪之諭知，附此敘明。
據上論斷，應依刑事訴訟法第455條之1第1項、第3項、第368條
、第369條第1項前段、第364條、第299條第1項前段，刑法第305
條、第41條第1項前段、第51條第6款，刑法施行法第1條之1，判
決如主文。
本案經檢察官丁○○到庭執行職務
中    華    民    國    97    年    10    月    31    日
                  臺灣臺中地方法院刑事第五庭
                      審判長法  官  鍾堯航
                            法  官  巫淑芳
                            法  官  吳崇道
上正本證明與原本無異。
不得上訴。
                            書記官  黃舜民
中    華    民    國    97    年    10    月    31    日
附錄論罪科刑法條
刑法第305條：
以加害生命、身體、自由、名譽、財產之事，恐嚇他人致生危害
於安全者，處2年以下有期徒刑、拘役或3百元以下罰金。


司法院資訊處製作；財團法人民間司法改革基金會備份。
